【裁判字號】    98,審訴,1912
【裁判日期】    981231
【裁判案由】    偽造文書等
【裁判全文】
臺灣桃園地方法院宣示判決筆錄        98年度審訴字第1912號
公  訴  人  臺灣桃園地方法院檢察署檢察官
被      告  甲○○○
指定辯護人  本院公設辯護人彭詩雯
上列被告因偽造文書等案件（起訴案號：98年度毒偵字第2829號
、98年度偵字第13454 號），於中華民國98年12月31日下午5 時
許，在本院第十四法庭宣示判決，出席職員如下：
          法  官   鍾雅蘭
          書記官   楊郁馨
法官起立朗讀判決主文、犯罪事實要旨、處罰條文、附記事項，
及告以上訴限制、期間並提出上訴狀之法院，且諭知記載其內容
：
一、主  文：
    甲○○○施用第二級毒品，處有期徒刑肆月，如易科罰金，
    以新臺幣壹仟元折算壹日；又行使偽造私文書，足以生損害
    於公眾及他人，處有期徒刑陸月，如易科罰金，以新臺幣壹
    仟元折算壹日，如附表所示之文件上偽造「乙○○」之簽名
    共捌枚、指印共拾肆枚均沒收。應執行有期徒刑捌月，如
    易科罰金，以新臺幣壹仟元折算壹日，如附表所示之文件上
    偽造「乙○○」之簽名共捌枚、指印共拾肆枚均沒收。
二、犯罪事實要旨：
    甲○○○前於民國96年間，因施用二級毒品案件，經本院以
    96年度毒聲字第1473號裁定送觀察、勒戒後，認無繼續施用
    毒品之傾向，於97年7 月7 日執行完畢釋放出所，並經臺灣
    桃園地方法院檢察署檢察官以97年度毒偵緝字第171 號為不
    起訴處分確定。詎猶不知悔改，復基於施用第二級毒品甲基
    安非他命之犯意，於97年11月26日上午某時，在其桃園縣中
    壢市○○街104 巷5 號現住處內，以吸食器燒烤方式施用甲
    基安非他命1 次。嗣於97年11月27日凌晨1 時30分許，在桃
    園縣龍潭鄉○○路○ 段56巷巷口前為警查獲，並經其同意採
    集尿液送驗後，確呈甲基安非他命陽性反應，始悉上情。而
    甲○○○為警查獲後，為匿飾其身分，竟基於行使偽造私文
    書及偽造署押之接續犯意，冒用其姊「乙○○」之名，於97
    年11月27日在桃園縣政府警察局龍潭分局高平派出所內，於
    接受員警詢問時，謊稱其為「乙○○」而冒名應訊，並接續
    在如附表編號1 至6 號所示之文件上偽造「乙○○」之署押
    ，其中如附表編號2 及6 所示之文件，依其內容分別足以表
    示自願同意接受勘察採證及其業經警方告知相關權利事項等
    用意證明，其在簽署完成後復交付承辦警員收執存卷而行使
    之，均足以生損害於乙○○本人及警察、司法機關對於文書
    製作與偵查犯罪之正確性。嗣經乙○○本人接獲本院98年度
    毒聲字第184 號觀察勒戒裁定後抗告，並經桃園地方法院檢
    察署檢察官將甲○○○所留指印及乙○○之指紋送鑑定並比
    對後不相符合而與甲○○○之左拇指、右拇指指紋相符，始
    循線查知上情。
三、處罰條文：
    毒品危害防制條例第10條第2 項，刑法第11條前段、第216
    條、第210 條、第217 條第1 項、第55條、第41條第1 項前
    段、第51條第5 款、第219 條。
四、附記事項：
  (一)依98年6 月19日公布之司法院大法官會議解釋第662 號：「
    中華民國94年2 月2 日修正公布之現行刑法第41條第2 項，
    關於數罪併罰，數宣告刑均得易科罰金，而定應執行之刑逾
    六個月者，排除適用同條第一項得易科罰金之規定部分，與
    憲法第23條規定有違，並與本院釋字第366 號解釋意旨不符
    ，應自本解釋公布之日起失其效力。」，故對於數罪併罰，
    數宣告刑均得易科罰金，而定應執行之刑超過6 個月之案件
    ，依司法院大法官會議解釋第366 號、第662 號解釋意旨，
    仍得易科罰金，本院自應就前開所定應執行之刑一併諭知易
    科罰金之折算標準。
  (二)被告在如附表編號2 及6 所示之文件上，偽造「乙○○」之
    簽名，並按捺指印，已分別表示「乙○○」本人自願同意接
    受勘察採證及其業經警方告知相關權利事項等用意證明，係
    屬私文書，被告完成上揭偽造私文書之犯行後持交承辦警員
    ，而主張該文書內容，自有行使之意思，核其此部分所為，
    係犯刑法第216 條、第210 條之行使偽造私文書罪；另被告
    在如附表編號1 、3 至5 所示之文件上，偽造「乙○○」之
    簽名並按捺指印，僅係表示承認簽署該公務員所製作之公文
    書，以擔保其憑信性，性質非私文書，核其此部分所為，係
    犯刑法第217 條第1 項之偽造署押罪，並業經公訴檢察官當
    庭增列起訴法條，本院自應予以審究。被告為警查獲後，在
    如附表編號2 及6 所示之文件上，偽造「乙○○」署押，以
    完成偽造上揭私文書之行為，並在如附表編號1 、3 至5 所
    示之文件上，接續偽造「乙○○」署押之行為，係分別本於
    單一犯意接續多次為偽造私文書及偽造署押之行為，分別侵
    害單一法益，應為接續犯，各屬單純一罪，應各論以一偽造
    私文書罪及一偽造署押罪。被告偽造文書後，復持以行使，
    其偽造之低度行為為行使之高度行為所吸收，僅論以行使偽
    造私文書罪。又被告所犯行使偽造私文書罪與偽造署押二罪
    間，係一行為觸犯上開二罪名，為想像競合犯，應依刑法第
    55條規定，從一重之行使偽造私文書罪處斷，附此敘明。
五、協商判決除有刑事訴訟法第455 條之4 第1 項第1 款於本訊
    問程序終結前，被告撤銷協商合意或檢察官撤回協商聲請者
    ；第2 款被告協商之意思非出於自由意志者；第4 款被告所
    犯之罪非第455 條之2 第1 項所定得以協商判決者；第6 款
    被告有其他較重之裁判上一罪之犯罪事實者；第7 款法院認
    應諭知免刑或免訴、不受理者情形之一，及違反同條第2 項
    「法院應於協商合意範圍內為判決；法院為協商判決所科之
    刑，以宣告緩刑或2 年以下有期徒刑、拘役或罰金為限」之
    規定者外，不得上訴。
六、如有前述例外得上訴之情形，又不服本件判決，得自收受判
    決送達後10日內，向本院提出上訴書狀，上訴於第二審法院
    。
中    華    民    國    98    年    12    月    31    日
                        刑事庭  法  官  鍾雅蘭
以上正本證明與原本無異。
                                書記官  楊郁馨
中    華    民    國    98    年    12    月    31    日
附錄本案論罪科刑法條：
毒品危害防制條例第10條
施用第一級毒品者，處6 月以上5 年以下有期徒刑。
施用第二級毒品者，處3 年以下有期徒刑。
中華民國刑法第210條
偽造、變造私文書，足以生損害於公眾或他人者，處5 年以下有
期徒刑。
中華民國刑法第216條
行使第210條至第215條之文書者，依偽造、變造文書或登載不實
事項或使登載不實事項之規定處斷。
中華民國刑法第217條
偽造印章、印文或署押，足以生損害於公眾或他人者，處3 年以
下有期徒刑。
盜用印章、印文或署押，足以生損害於公眾或他人者，亦同。
中華民國刑法第219 條規定：
偽造之印章、印文或署押，不問屬於犯人與否，沒收之。
附表：
┌──┬─────────┬───────────┬──────────┐
│編號│偽造署押所在之文件│    偽造署押之內容    │    文件所在卷頁    │
├──┼─────────┼───────────┼──────────┤
│1   │「乙○○」指紋卡片│偽造「乙○○」之指印20│98年度毒偵字第851 號│
│    │                  │枚                    │卷（下稱另案偵卷）頁│
│    │                  │                      │61之1               │
├──┼─────────┼───────────┼──────────┤
│2   │龍潭分局高平派出所│於同意人欄偽造「乙○○│另案偵卷頁59        │
│    │勘察採證同意書    │」之簽名1 枚、指印1 枚│                    │
├──┼─────────┼───────────┼──────────┤
│3   │桃園縣政府警察局龍│於受詢問人欄偽造「李│另案偵卷頁55至57    │
│    │潭分局高平派出所97│  秀鳳」之簽名1 枚、指│                    │
│    │年11月27日2 時10分│  印1 枚              │                    │
│    │至25分第一次調查筆│於筆錄內容及騎縫處偽│                    │
│    │錄                │  造 「乙○○」之簽名1│                    │
│    │                  │  枚、指印共7 枚      │                    │
│    │                  │於筆錄末被詢問人欄上│                    │
│    │                  │  偽造「乙○○」之簽名│                    │
│    │                  │  1 枚、指印1 枚      │                    │
├──┼─────────┼───────────┼──────────┤
│4   │確認照片資料      │於被訊問人欄偽造「李秀│另案偵卷頁58        │
│    │                  │鳳」之簽名1 枚、指印1 │                    │
│    │                  │枚                    │                    │
├──┼─────────┼───────────┼──────────┤
│5   │桃園縣政府警察局龍│於簽名欄偽造「乙○○」│另案偵卷頁60至61    │
│    │潭分局檢體紀錄表  │簽名共2枚、指印共2枚  │                    │
├──┼─────────┼───────────┼──────────┤
│6   │權利告知書        │於被告知人簽名欄上偽造│另案偵卷頁15        │
│    │                  │「乙○○」之簽名1 枚、│                    │
│    │                  │指印1 枚              │                    │
└──┴─────────┴───────────┴──────────┘

司法院資訊處製作；財團法人民間司法改革基金會備份。
